臺灣高等法院臺南分院刑事裁定　　　　　96年度聲再字第41號
聲　請　人　甲○○
上列聲請人因侵占案件，對於本院九十六年度上易字第一Ｏ六號
中華民國九十六年四月四日第二審確定判決，聲請再審，本院裁
定如下：
    主  文
再審之聲請駁回。
    理  由
一、本件聲請再審意旨略以:
  (一)按「不得上訴於第三審法院之案件，除前條規定外，其經第
    二審確定之有罪判決，如就足生影響於判決之重要證據漏未
    審酌者，亦得為受判決人之利益，聲請再審。」又「有罪之
    判決確定後，有左列情形之一者，為受判決人之利益，得聲
    請再審：六、因發現有確實之新證據，足認受有罪判決之人
    應受無罪、免訴、免刑或輕於原判決所認罪名之判決者。」
    刑事訴訟法第四百二十一條、第四百二十條定有明文。
  (二)經查，本案原確定判決認「甲○○於九十三年八月間某日受
    委託代向誠泰銀行辦理信用貸款，並經誠泰銀行核貸四十八
    萬元，於九十三年九月二日撥款至蔡登游該銀行0000000000
    000號帳戶後，甲○○復受蔡登游委託以前揭貸款金額清償
    蔡登游對於其他金融機構之積欠款項，甲○○因此持有蔡登
    游上開帳戶之存簿、印章及提款卡，並可自行提領款項。詎
    甲○○意圖為自己不法之所有，於九十三年九月二日至同年
    十月間，利用上開受託處理各筆債務而迭次提領持有蔡登游
    款項之機會，屢將清償債務後之餘款接續侵佔入己花用，合
    計金額達十二萬二千五百四十六元。」其理由為；「又蔡登
    游向誠泰銀行貸得四十八萬元，事後短少金額達十二萬二千
    五百四十六元，雖被告甲○○僅坦承伊僅侵佔上開貸款七萬
    四千五百四十六元，其餘四萬八千元原則非伊拿走，被告甲
    ○○為了避重就輕，先稱係銀行承辦人員蕭翔元到伊家拿走
    四萬八千元，經本院傳訊證人蕭翔元否認後，甲○○又稱係
    蕭東福到伊家拿走四萬八千元等情。…本院再於九十六年六
    月十四日傳訊證人蕭翔元到庭交互詰問結果…於九十六年三
    月二十八日傳訊證人蕭東福到庭交互詰問結果…本件被告甲
    ○○於本院審理中先後辯稱四萬八千元係蕭翔元、蕭東福拿
    走，惟經本院先後傳訊證人蕭翔元、蕭東福到庭交互詰問結
    果，證明係被告甲○○為了要推卸責任而欲誣陷蕭翔元、蕭
    東福二人，所辯尚難採信。是本件被告甲○○共侵佔蔡登游
    之款項為十二萬二千五百四十六元，則被告甲○○辯稱僅侵
    佔七萬四千五百四十六元云云，純係卸責之詞，不足採信。
    」而撤銷一審判決所認定之犯罪事實，並改判聲請人即被告
    較重之刑責。
  (三)惟查，本案告訴人於警詢即指稱：「我在九十三年八月初委
    託甲○○代為申辦信用貸款四十八萬元…且言明代償花旗等
    銀行之欠款共二十二萬四百六十六元…杜某稱須付銀行費用
    三萬六千元及10％代辦費四萬八千元，但…竟侵佔我七萬四
    千五百四十六元」、「他是有完成代辦金額，但事後結算卻
    侵佔我七萬四千五百四十六元」等語（見警卷第六頁），於
    一審審理時，亦證稱：「（問：七萬四千五百四十六元是如
    何確定？）是我和被告二人對帳以後確定的侵佔數額」等語
    （見地院卷第一Ｏ六頁），又聲請人於原審審理時曾提及有
    證人即母親杜謝罔市可證明該四萬八千元係證人蕭東福親自
    前往聲請人家中拿取乙情，惟原審並未調查即遽下判決，自
    有重要證據漏未審酌之虞。
  (四)再查，證人蕭東福涉嫌侵佔告訴人九十二萬一千九百七十四
    元，業經告訴人提出民事訴訟經嘉義地院審理在案（九十五
    年訴字第三五九號），證人確實有用盡各種名目拿酬庸之慣
    例，本案聲請人確實有將該四萬八千元交給證人蕭東福轉交
    給蕭某所謂之行員，而蕭東福與告訴人之訴訟，聲請人於本
    案判決前夕始知悉故無法提出，自屬重要之證據漏未審酌即
    發現新證據等再審事由。
  (五)末按「刑事訴訟法第四百十三條第一項規定，有罪之判決確
    定後，有左列情形之一者，為受判決人之利益得聲請再審云
    者，係謂具有該條所列各款情形之一時，必須於有罪判決確
    定後，始得提起再審，並非謂各該款之情形必須成立於判決
    確定之後，故其第六款所謂發見確實之新證據，亦並非必須
    於判決確定後發見者為限，苟在事實審法院判決前不能提出
    主張有利之證據，而於第二審判決後第三審上訴前或上訴中
    發見者，仍得於判決確定後，以發見確實新證據之原因，聲
    請再審，否則該向權利之證據既無在一、二兩審提出之機會
    ，而於第三審上訴中又不許為新證據之提出，坐令該項有利
    之證據始終不能利用，揆諸立法本旨，當非如是。至該款所
    謂發見確實之新證據，須顯然足為受判決人有利之判決，不
    須經過調查程序，故經本院著有明例，惟所謂顯然足為受判
    決人有利之判決，不須經過調查者，係指就證據本身之形式
    上觀察，無顯然之瑕疵，可以認為足以動搖原確定判決者而
    言，至該證據究竟是否確實，能否准為再審開始之裁定，仍
    應予以相當之調查，而其實質的證據力如何，能否為受判決
    人有利之判決，則有待於再審開始後之調查判斷，徵諸同法
    第四百二十九條法院於開始再審之裁定確定後，應依其審級
    之通常程序而為審判之規定，亦可瞭然無疑，否則縱有新證
    據之提出，亦絕無開始再審之機會，而再審一經開始，受判
    決人並可受有利之判決，尤與再審程序係謂救濟事實錯誤之
    旨，大相背謬。」「刑事訴訟法第四百十三條第一項第六款
    所稱發見確實之新證據，係指當時已經存在而發見在後或審
    判時未經注意之證據，且能證明原確定判決所認定之事實為
    錯誤者而言，與在認定事實後因以論處罪刑所應依據之法律
    無涉。」最高法院三十二年抗字第一一三號、三十五年特抗
    第二一號案例揭有明旨。本案原判決因有上揭之再審事由，
    故使犯罪事實認定有誤，而為聲請人較不利之判決，請求准
    與再開審判程序，以維法制等語。
二、按聲請再審應以再審書狀，敘述理由，附具原判決之繕本及
    證據，提出於管轄法院為之，刑事訴訟法第四百二十九條定
    有明文。本件再審聲請人對於原確定判決聲請再審，未據提
    出原判決之繕本及證據，揆之上開法條規定，其聲請程序於
    法顯屬有所違背，應依同法第四百三十三條，裁定如主文。
中　　華　　民　　國　　96　　年　　5 　　月　　30　　日
                  刑事第六庭  審判長法　官  蔡崇義
                                    法　官  董武全
                                    法　官  曾文欣
以上正本證明與原本無異。
不得抗告。
　　　　　　　　　　　　　　　　　　書記官  李育儒
中　　華　　民　　國　　96　　年　　6 　　月　　1 　　日
